【裁判字號】    89,易,236
【裁判日期】    890628
【裁判案由】    台灣地區與大陸地區人民關係條例
【裁判全文】
臺灣宜蘭地方法院刑事判決                          八十九年度易字第二三六號
    公  訴  人  臺灣宜蘭地方法院檢察署檢察官
    被      告  甲○○
右列被告因違反臺灣地區與大陸地區人民關係條例案件，經檢察官提起公訴（八十九
年度偵字第六０一號），本院判決如左：
    主  文
甲○○無罪。
    理  由
一、公訴意旨如附件起訴書所載。
二、犯罪事實應依證據認定之，無證據不得推定其犯罪事實。又不能證明被告犯罪者
    ，應諭知無罪判決。刑事訴訟法第一百五十四條、第三百零一條第一項定有明文
    。本件公訴人認被告甲○○違反臺灣地區與大陸地區人民關係條例第十五條第四
    款之規定，而應依同法第八十三條第一項之規定論處，係以：證人王洪娣證述係
    大陸人民未經許可在台灣工作，並有中華民國臺灣地區旅行證、入境登記表附卷
    足憑，且王洪娣受雇於被告已近三日，採按件計酬方式計算工資，被告亦需教導
    王洪娣如何工作，被告既與王洪娣長時間密切相處，依常情，必可從王洪娣之生
    活習慣及言談舉止中發現非本地工人。在佐以雇用工人，為能核報薪資所得及辦
    理勞工保險與全民建保，雇主必會查詢員工身分證件，本件王洪娣雖以中華民國
    駕駛執照應徵，然駕照之駕照號碼（與身分證字號相同）並無英文首字，一看即
    知王洪娣無身分證字號，根本無法核報薪資所得，及辦理勞工保險與全民健保被
    告當知王洪娣屬大陸人民，為主要論據。訊據被告固坦承有自八十九年二月十五
    日八時起，雇用王洪娣在伊宜蘭縣宜蘭市○○○路三二八號二樓之萬佑成衣廠內
    工作，以案件計酬方式計算工資，於同年月十八日下午二時許，於上開地點為警
    查獲之事實，惟堅詞否認有違反臺灣地區與大陸地區人民關係條例之犯行，辯稱
    ：伊並不知道王洪娣是大陸人民，當初是王洪娣拿駕駛執照影本自己來應徵的，
    只雇用三天尚在試用期，所以還沒辦勞保等語。
三、經查：
    （一）本件取締警員即證人乙○○於本院審理時到庭結證稱：「‧‧‧當時王女
          住居地在派出所附近，管區○○○○○道他出去工作‧‧‧王女外表看不
          出來是大陸人士，我問她筆錄時有一點外省口音，五官很像原住民，不會
          說台語，綜合我跟她接觸的結果，她不像大陸人士，像原住民」等語，顯
          見王洪娣無論自外觀上或言談上，並無法立即查知為大陸人民，是被告前
          開辯稱不知王洪娣為大陸人民，尚合情理。
    （二）再者，王洪娣於警訊中自承係持駕駛執照應徵等語（見偵查卷第四頁反面
          ），則王洪娣至前開成衣廠應徵當時既未提出中華民國臺灣地區旅行證，
          加上持有中華民國駕駛執照，雖「駕照號碼欄」（同身分證字號）缺英文
          首字，然該欄並非空白（仍載有000000000），衡情一般人自不會有所懷
          疑，自難以王洪娣持用「駕照號碼」無英文首字之駕駛執照以應徵工作，
          遽認被告主觀上即明知王洪娣為大陸人民而有上揭犯行。參以，公訴人所
          指訴被告雇用王洪娣期間係自八十九年二月十五日至同年月十八日，僅短
          短三日餘，被告前開辯稱因尚在試用期故未辦勞保而為有資料填寫等語，
          亦符合常情，要難以被告未仔細察看王洪娣之證件而認被告有公訴人所指
          之犯行。是被告前揭所辯，尚堪採信。
四、此外復查無其他積極證據足認被告有公訴人所指訴之犯行，被告上開犯行尚屬能
    證明，自應為無罪之諭知。
據上論斷，應依刑事訴訟法第三百零條第一項，判決如主文。
本案經檢察官吳慧蘭到庭執行職務
中    華    民    國      八十九      年    六        月   二十八      日
                                  臺灣宜蘭地方法院刑事第二庭
                                      審判長  法  官
                                              法  官
                                              法  官
右正本證明與原本無異。
如不服本判決，應於判決送達後十日內，向本院提出上訴狀。


司法院資訊處製作；財團法人民間司法改革基金會備份。
